【裁判字號】    88,聲再,645
【裁判日期】    890131
【裁判案由】    聲請再審
【裁判全文】
臺灣高等法院刑事裁定                  八十八年度聲再字第六四五號
    再審聲請人
    即受判決人  乙○○
                甲○○
右列聲請人因詐欺案件，對於本院八十八年度上易字第四一六六號，中華民國八十八
年十月二十日確定判決（台灣桃園地方法院八十八年度易字第六四八號、台灣桃園地
方法院檢察署八十八年度偵字第一七四六號），聲請再審，本院裁定如左：
    主  文
再審之聲請駁回。
    理  由
一、本件聲請再審意旨略以：原確定判決有左列足生影響於判決之重要證據漏未審酌
    ：
  (一)關於聲請人乙○○部份：
  1.乙○○所設振鋒公司之財務狀況雖形惡化，然聲請人已亟思改善之道，不僅先後
    邀請友人呂理聖及石集成之叔父二人投資振鋒公司各新台幣（以下同）五百萬及
    二百萬元，亦向債務人林依政請求返還一百三十萬元借款，並在交付芭比公司之
    支票跳票後，將妻子即聲請人甲○○名下房地所有權權狀傳真予芭比公司，同意
    其以之向銀行設定抵押借款，惟遭銀行拒絕，嗣又願以前述房地設定第二順位抵
    押予芭比公司，然亦遭芭比公司拒絕。綜此，如果呂理聖有投資五百萬元、石集
    成叔父有投資二百萬元、林依政有清償一百三十萬元借款，就不會發生無法清償
    芭比公司一百十九萬七千元債務之情形，復觀聲請人並未捲款潛逃，足證並無詐
    欺故意。聲請人曾狀請傳訊相關證人林惠如、林依政、呂理聖、石集成，以證明
    前揭事項，原審竟不予置理，顯就足生影響於判決之重要證據漏未審酌。
  2.振鋒公司負債雖高達一千九百餘萬元，但接單甚多，尚能正常營運，僅因簽發予
    芭比公司之支票遭退票後，才導致信用破產而無法週轉情形，此觀振鋒公司直到
    八十七年十月九日始被票據交換所列為拒絕往來戶，同年一至九月間所簽票據均
    能如數兌現可明；另聲請人將芭比公司成衣轉售予廣全氣功學會所收取之票據，
    係持以清償先到期之債務，並非私吞，有資金流向表可憑；又設聲請人欲惡意詐
    欺芭比公司，何須退還部份貨物予芭比公司並讓一萬一千五百三十二元面額之支
    票兌現？原判決就聲請人提出此部分足生影響於判決之重要證據，亦未予審酌。
  (二)關於聲請人甲○○部份：
    甲○○雖為乙○○妻子，惟並無參與振鋒公司對外銷售之業務，由其親自向芭比
    公司進行接洽訂貨事宜，係因其本人練習氣功之廣全氣功社師父向其訂購衣服，
    所以才親自向芭比公司訂貨。又查，乙○○念及甲○○患有精神恐慌症及憂鬱症
    ，遂不敢將公司財務交給妻子處理，並且不讓妻子知悉公司財務狀況惡化之事實
    ，因此甲○○在與芭比公司之交易過程中，實無詐欺故意，更遑論與乙○○基於
    共同犯意及行為分擔向芭比公司詐騙貨物，此不惟有長庚醫院診斷書可稽，亦有
    乙○○於原審所提答辯狀、乙○○所簽發支票三紙可資證明。原審非但不予置理
    ，亦未說明不採之理由，顯有足生影響於判決之重要證據漏未審酌云云。
二、本件聲請人等所犯詐欺取財罪，屬於刑事訴訟法第三百七十六條第四款規定不得
    上訴於第三審法院之案件。按「不得上訴於第三審法院之案件，除前條規定外，
    其經第二審確定之有罪判決，如就足生影響於判決之重要證據漏未審酌者，亦得
    為受判決人之利益，聲請再審」，刑事訴訟法第四百二十一條固有明文規定。惟
查：
  (一)關於聲請人乙○○聲請傳訊證人石集成、呂理聖，以證明石集成之叔父原有意投
    資「振鋒公司」二百萬元，呂理聖亦曾同意投資五百萬元，奈因故作罷致乏資金
    挹注而無法支付本件貨款，此為始料所未及，其並無詐騙之意乙節，原確定判決
    已詳予審酌而謂：「乙○○於偵查中自承於向芭比公司訂購成交之際，振鋒公司
    之負債已多達一千九百多萬元等語，惟嗣迄八十七年九月十八日召開債權人會議
    時，經當場會算確認後，振鋒公司之債務總額更高達三千八百十八萬三千八百八
    十三元，而該公司之生財器具及存貨價值僅約一百萬元，應收帳款亦僅有六十萬
    元，此則有卷存振鋒公司第一次債權人會議紀錄影本一份足按。短短二個多月期
    間，振鋒公司之債務居然倍增，足見該公司財務狀況甚為惡劣。因之，任一理性
    之投資者，於得知並評估該公司之體質及財務狀況後，定當裹足不前、望之卻步
    ，莫敢擅行出資或貸與金錢，以免血本無歸，此觀友人呂理聖、石集成之叔父在
    看了公司資產負債狀況則不願入股等情自明，據此可見，若行諸合法之途，聲請
    人顯然籌財無方、告貸無門，然若係以隱瞞公司財務狀況之方式誘人入穀，核情
    殆與施詐無異，既事涉不法，出此不法手段以詐取錢財，宛若飲鳩止渴，要不足
    為恃。職是，被告乙○○前持辯解即便屬實，亦難謂其於事前已備妥集資籌錢之
    途，另有確切可期之資金來源可憑而具備屆期清償芭比公司貸款之資力自無從據
    為對其有利之認定」。聲請再審意旨謂原確定判決漏未審酌此部分之證據，尚屬
    無稽。
  (二)關於聲請人乙○○聲請傳訊證人林惠如、林依政乙節，原審雖未予傳訊，惟查聲
    請人之房地既已設定第一順位抵押二百九十九萬三千七百九十三元，擬向銀行設
    定第二順位抵押借款，而遭銀行拒絕，足見該房地於設定第一順位抵押後已無殘
    餘價值，聲請人表示願將之再抵押予芭比公司，顯然毫無實益及誠意；又聲請人
    向林依政催討借款，既無結果，對其償債能力毫無幫助，況該一百三十萬元，對
    聲請人負債數千萬元而言，實如杯水車薪，難以挽救其公司。是上開證人等縱能
    到庭證明聲請人確曾表示願意將房地給芭比公司設定抵押，及曾向債務人林依政
    催討借款一百三十萬元等情屬實，亦不能為聲請人等有利之證明，既難謂為足生
    影響於判決之重要證據漏未審酌。
  (三)又聲請人雖稱振鋒公司接單甚多，尚能正常營運，僅因芭比公司退票致信用破產
    ，才會週轉不靈，此乃倒果為因，蓋如振鋒公司營運正常，又何致於付給芭比公
    司之支票退票？另聲請人持廣全氣功學會簽發票據清償其他債務乙節，原確定判
    決於理由欄已敘明：「果渠等有付款之意，理應以前開轉賣貨款支付告訴人。然
    其卻分文未付，足徵渠有不法所有意圖至灼」。至於聲請人退回部份貨物並讓部
    份支票兌現乙節，查其退貨價額每筆僅數千元，已兌現支票亦僅一萬餘元，實微
    不足道，難見聲請人之善意，均不足以影響原確定判決對於聲請人詐欺犯行之認
    定。
  (四)聲請人甲○○確有參與本件詐欺之犯行，原確定判決已有明白認定：「被告甲○
    ○雖以不知公司財務云云置辯。惟查，營業收入構成公司資金之主要來源及重要
    憑藉，被告甲○○自承負責振鋒公司之銷售業務，則其對該公司營運及營收狀況
    之良窳當知之甚詳，依理，其對振鋒公司所面臨之財務困境即無不知不識之可能
    ，且本件乃被告甲○○出面向告訴人訂購，並簽收成衣，再將之轉賣予廣全氣功
    學院，業據其陳述在卷，則其對貨款之收取情形自亦知之甚詳，焉能諉為不知，
    是被告甲○○所辯，洵屬卸責之詞，不足採信」。茲聲請人甲○○提出其患有精
    神方面疾病之診斷證明書及乙○○之答辯狀及簽發之支票，實難為其有利之證明
    。
  綜上所述，原確定判決並無聲請人等所指足生影響於判決之重要證據漏未審酌之情
  形，本件再審之聲請為無理由，應予駁回。
三、據上論斷，應依刑事訴訟法第四百三十四條第一項裁定如主文。
中     華     民     國    八十九   年       一       月     三十一     日
                             臺灣高等法院刑事第四庭
                                 審判長法  官  蔡  永  昌
                                       法  官  陳  榮  和
                                       法  官  李  得  灶
右正本證明與原本無異。
不得抗告。
                                       書記官  廖  艷  莉
中     華     民     國    八十九   年       二       月       九       日


司法院資訊處製作；財團法人民間司法改革基金會備份。
